【裁判字號】    90,訴,1858
【裁判日期】    901204
【裁判案由】    偽造貨幣
【裁判全文】
台灣台中地方法院刑事判決                          九十年度訴字第一八五八號
    公  訴  人  臺灣台中地方法院檢察署檢察官
    被      告  甲○○
    指定辯護人  本院公設辯護人  丙○○
右列被告因偽造貨幣案件，經檢察官提起公訴（八十九年度偵字第一四八七九號），
本院判決如左：
    主  文
甲○○無罪。
    理  由
一、公訴意旨略以：被告甲○○曾因違反毒品危害防制條例案，經本院判處有期徒刑
    一年五月確定，於假釋中，猶不知悔改，復於不詳時地，明知其持有之新台幣（
    下同）一千元紙鈔五百七十四張係偽造者，竟予以收集，藏置於台中市○村路○
    段三四七號五樓，嗣於八十九年五月十七日下午二時許，經警據線報稱通緝犯甲○○藏匿該處，前往埋伏查緝，於警員前往叫門，竟拒不開門，並將毒品及上述
    千元大鈔從五樓擲於樓下旁及後面防火巷內，甲○○見已無警員在外，於逃出該
    處時，為埋伏警員當場查獲，並於該處樓下防火巷內扣得千元偽鈔五百七十四張
    （另扣得安非他命十五包毛重三十六點二公克、海洛因一包毛重一點七公克及電
    子秤一台，違反毒品危害防制條例另案偵辦），因認被告甲○○涉犯刑法第一百
    九十五條第一項之偽造貨幣罪嫌云云。
二、按犯罪事實應依証據認定之，無證據不得推定其犯罪事實。又不能證明被告犯罪
    者，應諭知無罪之判決，刑事訴訟法第一百五十四條、第三百零一條第一項定有
    明文。又按事實之認定，應憑証據，如未能發現相當証據或証據不足以証明，自
    不能以推測或擬制之方法，以為裁判之基礎，最高法院四十年台上字第八六號判
    例均著有明文。
三、公訴人認被告甲○○涉犯偽造貨幣罪嫌，無非依查獲警員丁○○之職務報告書認
    係被告將扣案之千元偽鈔拋下樓後，趁機欲逃走時為警查獲；又依證人乙○○證
    稱伊所介紹前往上述地點向屋主劉昆明租屋之人應該是被告甲○○等語，因認被
    告自始即為警員鎖定之逮捕對象，被告當係居住該處之人，上開扣案千元偽鈔應
    係被告偽造，固非無據。惟訊據被告甲○○堅決否認涉有偽造貨幣犯行，辯稱：
    扣案之偽鈔怎麼來的，我不知道；紙鈔不是我的，也不是我持有，是早上八點多
    在台中市○村路買早點時遇到「阿峰」戊○○，查獲地是戊○○住處，現場除了
    我和戊○○外，另外還有二人；查獲地是我第一次去，我不知道如何跑；我不認
    識乙○○等語。經查：
（一）查獲地點五樓即台中市○村路○段三四七號五樓並非被告租住處，而係証人戊○○租住處，八十九年五月十七日早上遇被告而邀被告至上開租住處等情，業
      據被告陳明在卷，核與証人戊○○於本院所述相同，復據証人即查獲警員蕭福
      徵於本院供稱：本件依線報內容係說有通緝犯「阿峰」躲在該處，沒有提到甲○○的名字等語，再參以被告自查獲當日起於警訊即提及：查扣物品係友人「
      阿峰」的，他怕警方查緝才將違禁物丟下防火巷內，而爬至窗外逃走；在早晨
      於路上遇見他，才一起回他住處談事情等語（八十九年五月十七日警訊），於
      偵訊亦供稱：是查獲當天在美村路買早點遇到「阿峰」，他叫我去他家，與「
      阿峰」是戒治同房認識的，阿峰說他是二月份出來的等語（八十九年五月十七
      日偵訊），並於本院指稱：阿峰係與其於八十八年間在台中戒治所認識，「阿
      峰」即戊○○等語，而被告甲○○確於八十八年三月五日起至十一月四日止在
      台中戒治所執行強制戒治，有台中戒治所函文（附於偵卷第七一頁）及臺灣臺
      中地方法院檢察署甲○○之刑案資料查註紀錄表可佐，而証人戊○○確曾於八
      十八年七月十六日至八十九年一月二十九日在台中戒治所戒治等情，有台中市
      戒治所函文附於本院卷可佐，並有臺灣臺中地方法院檢察署戊○○之刑案資料
      查註紀錄表可參，是被告所述查獲地點非其承租，而係友人「阿峰」戊○○所
      承租，並非於本院審理時始憑空捏造，而係自警偵訊即陳明在卷，足証被告及
      証人戊○○於本院所述查獲地點確係戊○○所承租，並非被告租住處等情，堪
      予認定。
（二）至公訴人雖依証人乙○○之偵訊証詞，而認經乙○○介紹前往查獲地點五樓向
      劉昆明租屋之人應該是被告甲○○云云，惟查，証人乙○○於偵訊就檢察官提
      示之甲○○相片，實未明確指認相片上之甲○○即係其介紹租屋之人，此有八
      十九年十一月二十三日偵訊筆錄可佐（附於偵卷第六一頁），証人乙○○於偵
      訊對檢察官訊以：「你介紹（指租屋）的朋友是否甲○○？」先答稱「應該是
      。」然經檢察官提示甲○○之相片，訊問「認識多久？」証人乙○○再証稱：
      「我看相片和真人有差距，不太敢確認。」檢察官再問：「是否介紹阿峰去租
      房子？」証人乙○○再証稱：「可能是我太太介紹的，我也不確定有介紹阿峰
      去租房子，阿峰是否叫甲○○我不知道」等語，是依証人乙○○之偵訊証詞，
      其並未確認有介紹甲○○去租屋；而依証人即查獲地點屋主劉昆明於警訊証稱
      ：八十九年四月中旬左右，經由我妹婿乙○○之朋友（姓名不詳），該男子透
      過乙○○去我住處找我，說要向我承租該房屋，那時我不在家裡，我叫我胞弟
      劉彥宏帶該男子前往看房屋，因該男子認識妹婿乙○○，故我讓他承租，未簽
      立租賃契約等語，而証人劉彥宏對「是否帶乙○○的朋友去租房子」等情則答
      稱：「沒有什麼印象，因為才見過一次面。」等語，是依上開証人劉昆明、劉
      彥宏之警偵訊証詞，實均未能指認租屋之人係甲○○，故公訴人依前揭証人乙○○之証詞而認承租查獲地點五樓之人係被告甲○○顯係有誤，附此敘明。
（三）又查獲當時，警員至台中市○村路○段三四七號五樓時，因屋內之人拒不開門
      ，當時即發現有人將扣案偽鈔及毒品由五樓窗戶拋出，並有二人由五樓爬向六
      樓逃逸，因高度過度無法辨識爬出嫌犯之面容，查緝員警發現後因恐嫌犯墜樓
      而大聲喝斥，有一人爬回屋內，另一人續往樓上逃逸，埋伏至十四時甲○○以
      為無警方人員在外而逃出該址，為員警當場查獲等情，業據証人即查獲警員蕭
      福徵於本院証述：我們在樓下埋伏，有人從五樓防火逃生窗丟紙鈔及安非他命
      的枕頭下來，然後被告開門下樓到一樓，就抓他，當時我們看有二人在屋外牆
      壁爬等語在卷（九十年九月三日本院訊問），並有蕭福徵出具之八十九年八月
      十一日之職務報告書可佐，復據被告於警訊陳明：查獲當時除了我，房內尚有
      阿峰另一名友人等語（八十九年八月二十二日警訊），於本院亦陳明：查獲當
      時除了我和戊○○以外，還有二人，其他三人全都爬窗逃走了等語（九十年九
      月三日本院訊問），核與証人戊○○証稱：查獲當時屋內有四個人，被告、我
      及另外二名友人「阿信」、「阿國」；當天早上八點多我碰到被告邀他去我住
      處，警察來時，我們在吃安非他命不敢開門，三個人爬窗出去，被告沒有爬；
      是另外二人先爬出去，他們打電話給我，我才爬出去的等語，雖依証人蕭福徵
      所述、被告所述及証人戊○○所述對在場人數係二人或三人或四人略有不同，
      然已足証明查獲當日於查獲地點之屋內，除被告外，至少尚有戊○○在場，並
      非僅有被告一人。
（四）再查，警員並未目睹係被告甲○○將扣案千元偽鈔自五樓扔棄至防火巷內等情
      ，亦據查獲警員蕭福徵証稱：我們在樓下埋伏，有人從五樓防火逃生窗丟紙鈔
      及安非他命的枕頭下來，然後被告開門下樓到一樓，就抓他，當時我們看有二
      人在屋外牆壁爬等語，再參以蕭福徵於八十九年八月十一日之職務報告書亦載
      明：當時高度過高，無法辨識嫌犯之面容等情，足見查獲員警雖目睹扣案偽鈔
      係自五樓丟出，然未能看見丟棄之人係何人；至警員蕭福徵於八十九年五月十
      七日之職務報告，雖指明係甲○○將扣案物拋出樓下云云，惟對尚有他人在場
      隻語未提，且五樓距一樓之高度甚遠，確難以明確指認拋出紙鈔之人係何人，
      倘查緝警員有明確親眼目睹甲○○將扣案物拋出樓下，自無於八十九年八月十
      一日之職務報告載明「當時高度過高，無法辨識嫌犯之面容」等語，是上開蕭
      福徵八十九年五月十七之職務報告應非可採，尚難依蕭福徵八十九年五月十七
      日之職務報告而認定自查獲地點五樓拋出扣案紙鈔之人係甲○○，應以蕭福徵
      八十九年八月十一日之職務報告書較堪採信。則扔出扣案偽鈔之地點即台中市
      ○村路○段三四七號五樓既非被告所承租，已如前述，且屋內既原有甲○○、
      戊○○等人在場，非僅有甲○○一人，而查獲警員亦無人目睹係被告甲○○將
      扣案千元偽鈔自五樓扔棄至防火巷內，又扣案之千元偽鈔又係於屋外一樓之防
      火巷所查扣，復據被告甲○○否認係其所有，且經本院調閱被告甲○○於八十
      九年五月十七日為警查獲施用第二級毒品之違反毒品危害防制條例案件全部卷
      宗即本院八十九年易字第二九二九號案件卷宗，被告於上開案件內均未承認當
      日查獲之扣案物品如毒品或偽鈔係其所有，亦經本院調閱上開卷宗核閱無訛，
      則無積極証據証明扣案之千元偽鈔確係被告甲○○而非他人自查獲地點五樓所
      扔棄於防火巷內，扣案之千元偽鈔自難認係被告甲○○所持有或係被告甲○○
      所偽造。
（五）此外，復未查獲被告持有用以偽造扣案千元偽鈔所使用之機器、油墨、紙張或
      相關半成品，尚難因被告於查獲地點在場，且因查獲時其他在場人均已逃逸而
      未於現場查獲，即認扣案之千元偽鈔係被告持有或係被告偽造。本件既無証據
      証明扣案之千元偽鈔係被告持有，亦無証據証明係被告所偽造，自難對被告論
      以偽造貨幣或意圖供行使之用而收集偽造貨幣罪嫌，本件証據不足，爰依法為
      無罪之諭知。
據上論斷，應依刑事訴訟法第三百零一條第一項前段，判決如主文。
中      華      民      國    九十      年    十二    月      四      日
                                        臺灣臺中地方法院刑事第一庭
                                            法  官    黃  家  慧
右正本證明與原本無異。
如不服本判決，應於送達後十日內向本院提出上訴狀(須附繕本)，上訴於台灣高等
法院台中分院。
                                            書記官
中      華      民      國    九十      年    十二    月      四      日


司法院資訊處製作；財團法人民間司法改革基金會備份。
